【裁判字號】    89,交上易,188
【裁判日期】    890810
【裁判案由】    過失致死
【裁判全文】
臺灣高等法院高雄分院刑事判決                  八十九年度交上易字第一八八號
    上  訴  人  臺灣高雄地方法院檢察署檢察官
    上  訴  人
    即  被  告  甲○○
    選任辯護人  林敏澤
                姜宜君
                樓嘉君律師
右上訴人因被告過失致死案件，不服臺灣高雄地方法院八十九年度交易字第一九○號
，中華民國八十九年八月十日第一審判決（起訴案號：臺灣高雄地方法院檢察署八十
八年度偵字第一八○九九、一八三六八號）提起上訴，本院判決如左：
    主  文
上訴駁回。
    事  實
一、甲○○考領有普通小型車駕駛執照，其於民國（下同）八十八年五月十六日十九
    時五十分許，駕駛車牌號碼ＵＴ—三三○○號自用小客車，沿高雄市○○○路由
    東往西方向行駛，途經該路與正言路交岔路口綠燈起駛時，因前方車輛緊急煞車
    ，甲○○亦緊急煞車，而跟隨在甲○○車後，駕駛車牌號碼ＶＫ—七三五○號自
    用小客車之蘇俊雄因煞車不及，其車乃追撞甲○○所駕駛之車。蘇俊雄因之心生
    不滿乃下車欲找甲○○理論，適見下車查看車輛是否受損之甲○○回到車內，蘇
    俊雄遂驅前辱罵甲○○，並出手毆打甲○○，甲○○見狀欲駕車離去，此時甲○
    ○本應注意蘇俊雄仍攀附其車之方向盤並抓住其頭髮，若貿然啟動車輛，在車外
    之蘇俊雄恐生危險，而依當時情況，亦無不能注意之情事，詎甲○○一心擺脫蘇
    俊雄竟疏未為此注意，致其啟動車輛加足油門後，因蘇俊雄轉動方向盤，甲○○
    所駕駛之車遂向左偏，而與對向駛來之由程再居駕駛之車牌號碼ＦＯ—○七二號
    國光號大客車發生撞擊，蘇俊雄因之頭部外傷，導致顱內出血當場死亡。
二、案經蘇俊雄之父乙○○告訴，暨高雄市政府警察局苓雅分局移送臺灣高雄地方法
    院檢察署檢察官偵查起訴。
    理  由
一、訊據被告甲○○對於上揭時、地，因與被害人蘇俊雄發生車禍，致與被害人發生
    爭執，嗣其車復與由證人程再居所駕駛之國光號汽車發生撞擊，導致被害人當場
    死亡之事實，並不否認，惟矢口否認其行為有何過失，辯稱：當時蘇俊雄自後追
    撞伊的車後，下車來以三字經辱罵伊，伊要回車上打電話，結果蘇俊雄就過來打
    伊的頭，當時伊被打後頭暈暈的，伊很緊張要離開，但是蘇俊雄還是要拉伊出來
    且抓著方向盤，當時車門未關，伊被打後頭昏昏的，等伊回過神下車，蘇俊雄已
    被台汽的車撞上了云云。經查：被告駕車於綠燈起駛時，因前車緊急煞車，被告
    亦緊急煞車，而跟隨在被告之後之被害人因煞車不及，乃追撞被告之車，之後被
    害人因心中不滿，遂下車辱罵被告並毆打被告，致被告受有左頭皮擦傷、兩眼紅
    腫、左下唇擦傷等傷害；嗣於被告欲駕車離開現場時，被害人乃握住被告之車之
    方向盤，使被告所駕駛之車失控撞上對向由證人程再居所駕駛之國光號汽車乙情
    ，業據證人賴孟乾、程再居分別於警訊及原審證述綦詳，並有被告之驗傷診斷書
    及道路交通事故調查報告表在卷可稽。按被告於遭被害人毆打後，因心中緊張、
    懼怕欲迅速駕車離開現場，原屬人情之常，惟於其駕車離去之時，被害人既仍攀
    附其車之方向盤並抓住其頭髮，已如上述，則被告當思及其若貿然啟動車輛離去
    ，攀附於車外之被害人實有可能受有傷害，而依當時情況，復無其不能注意之情
    事，詎被告竟疏未為此注意，貿然啟動車輛加足油門欲行離去，致因被害人轉動
    方向盤，而與由證人程再居駕駛之大客車發生撞擊，其行為顯有過失至為明確。
    從而，被告上開無過失之辯詞，委無可採。而被害人就本件車禍之發生，亦與有
    可歸責之原因至為灼然。又被害人確因與證人程再居所駕駛之國光號大客車發生
    撞擊，導致顱內出血死亡，業經臺灣高雄地方法院檢察署檢察官督同法醫師相驗
    明確，並製有相驗屍體證明書、驗斷書及勘驗筆錄各乙份在卷可憑，是被告未盡
    前開注意義務與被害人死亡間，顯有相當因果關係。至本件車禍，經原審送請高
    雄市政府建設局車輛行車事故鑑定委員會及高雄市車輛行車事故覆議鑑定委員會
    鑑定結果，雖均為「蘇俊雄：未保持安全距離，為與吳車肇事原因。甲○○：駛
    入來車道，為與程車肇事原因。程再居：無肇事原因。」之認定，惟觀其案情分
    析，顯然僅參酌車禍發生後，三方車輛之停放位置及車損狀況，並未就被告甲○
    ○係為何駛入來車道加以剖析，是其所為之鑑定結果，顯與本案之爭點有所出入
    ，自不為本院所採。另被害人就本案件之發生，雖與有如上所述之過失，然並無
    卸免於被告之過失罪責。綜上所述，本件事證已臻明確，被告犯行洵堪認定。至
    辯護人聲請函查高雄榮民總醫院或高雄醫學院或成功大學附設醫學院或台灣大學
    附設醫學院有關人的頭部（包括後腦或太陽穴）遭外力撞擊（如遭第三人猛拳揮
    及毆打其頭部），是否會造成被害人之「暫時性」之「目眩」、「頭暈」、「意
    識不清」？另請求就本件車禍再送國立成功大學交通研究所中之附設財團法人成
    大研究發展基金會鑑定；告訴代理人請求履勘現場等情，因本件造成被害人死亡
    經過事事實已明，均無再行調查之必要，併此敘明。
二、核被告所為，係犯刑法第二百七十六條第一項之過失致人於死罪。
三、原審因而適用刑法第二百七十六條第一項、第四十一條，罰金罰鍰提高標準條例
    第一條前段、第二條，並審酌被告就本事件之發生，雖有如上所述之過失，惟整
    件意外肇因於被害人駕車未保持安全距離致追撞被告之車後，不僅不自我反省本
    身之行車有無過失，反下車辱罵並毆打被告成傷，而於被告欲駕車離開時，又攀
    附被告所駕駛之車之方向盤，態度實屬不良，及被告迄今仍因與被害人家屬就賠
    償金額談不攏未能與被害人家屬達成民事和解等一切情狀，量處有期徒刑六月，
    並諭知易科罰金之折算標準。經核原判決認事用法，並無不合，量刑亦稱妥適；
    被告上訴意旨，否認犯罪，檢察官循告訴人請求上訴意旨，認原判決量刑過輕，
    指摘原判決不當，均為無理由，應予駁回。
據上論斷，應依刑事訴訟法第三百六十八條，判決如主文。
本案經檢察官林炎昇到庭執行職務。
中    華    民    國     八十九     年      十二      月      八        日
                              臺灣高等法院高雄分院刑事第八庭
                                  審判長法官  郭雅美
                                        法官  張盛喜
                                        法官  莊飛宗
右正本證明與原本無異。
不得上訴。
                                      書記官  張宗芳
中    華    民    國     八十九     年      十二      月      十二      日
附錄：本判決論罪科刑法條全文
刑法第二百七十六條第一項：
因過失致人於死者，處二年以下有期徒刑、拘役或二千元以下罰金。
                                                                        Ｋ


司法院資訊處製作；財團法人民間司法改革基金會備份。
